【裁判字號】    90,訴,580
【裁判日期】    901225
【裁判案由】    偽造有價證券等
【裁判全文】
臺灣屏東地方法院刑事判決                            九十年度訴字第五八號
    公  訴  人  臺灣屏東地方法院檢察署檢察官
    被      告  乙○○
    指定辯護人  本院公設辯護人  丁○○
右列被告因偽造有價證券等案件，經檢察官提起公訴（九十年度偵字第二七六九號）
，本院判決如左：
    主  文
乙○○連續意圖供行使之用，而偽造有價證券，處有期徒刑壹年捌月。偽造如附表一
所示之本票及偽造之「戊○○」、「辛○○」、「庚○○」之印章各壹枚，均沒收。
    事  實
一、乙○○在屏東縣鹽埔鄉○○村○○街二之四號住處，由乙○○任會首，招集自八
    十八年九月一日起，每會新台幣（下同）一萬元，共二十五會（包括會首）之民
    間互助會，詎乙○○基於意圖為自己不法之所有及偽造文書之概括犯意，自八十
    九年四月一日起至八十九年十一月一日止，連續於附表一所示之時間，分別假冒
    戊○○、辛○○、庚○○名義在互助會投標單上書寫標息，偽造標單，表示渠等
    願依其標單上所載明之會息標取互助會會款，據以參與競標而標取會款，足以生
    損害於被冒名之人及各組活會會員，並為遂行其詐財目的，共同基於意圖供行使
    之用之概括犯意，於不詳時、地，先委請不詳姓名不知情之刻印者，偽造戊○○
    、辛○○、庚○○之印章各一枚，嗣於各附表本票發票日欄所示日期，分別以上
    揭會員名義在空白本票，簽發面額新台幣（下同）一萬元，發票日如附表日期欄
    所示，發票人處偽簽如附表所示被冒標會員之署押，並將上開偽造印章分別蓋於
    其上，完成發票行為，偽造如附表張數欄本票多紙，嗣於附表所示日期，先後分
    別將上開偽造本票分別交予甲○○、丙○○○、己○○等活會會員收執以供擔保
    ，使各組之活會會員均陷於錯誤，誤以為確係該等之人得標，乃將經扣除各該會
    期標金後之會款交付予乙○○，總計詐得二十三萬四千元（被冒標者、時間、標
    金、詐取金額及偽造本票張數等，均如附表一所示）。
二、案經甲○○、己○○、丙○○○、戊○○訴請台灣屏東地方法院檢察署檢察官偵
    查起訴。
    理  由
一、右揭事實，業據被告乙○○於本院審理時，坦承不諱，核與告訴人甲○○、己○○、丙○○○、戊○○、及證人潘國維指證情節相符，並有如附表所示之本票及
    互助會總單影本各一紙在卷可稽，事證明確，被告右揭犯行，洵堪認定。
二、按在空白紙上偽造他人署押，及填載競標之利息，依習慣為參與競標之準私文書
    。被告乙○○偽造如事實欄所示被冒標人名義之標單，持以行使參予競標，足以
    生損害於被冒標人及其他活會會員，所為係犯刑法第二百十六條、第二百二十條
    第一項、第二百十條之行使偽造準私文書罪；被告意圖供行使之用，而偽造如附
    表被冒標人名義之本票，並持之作為保證向活會會員詐財得逞，核係犯刑法第二
    百零一條第一項之偽造有價證券罪及刑法第三百三十九條第一項之詐欺取財罪。
    被告於附表所示每次同時偽造同一人數張本票，為接續犯之一罪。被告於投標單
    上偽造署押，為偽造準私文書之部分行為；又偽造準私文書後，持以行使，偽造
    之低度行為，為行使之高度行為所吸收，均不另論罪。被告盜刻印章，為偽造有
    價證券之預備行為；其在偽造本票發票人簽附表所示名字，並將偽刻印章蓋在本
    票發票人上，偽造署押及印文，為偽造有價證券罪之部分行為，均不另論罪；又
    偽造有價證券後，持以行使，行使之低度行為，為偽造之高度行為所吸收，僅論
    以偽造有價證券罪。被告利用不知情之刻印者盜刻印章，為間接正犯。被告於附
    表所示每次同時向多數互助會活會會員詐財得逞，係一行為觸犯數詐欺罪名，應
    依想像競合犯規定，從一重處斷。被告先後多次行使偽造準私文書、偽造有價證
    券及詐欺取財犯行，時間緊接，所犯罪名分別相同，顯係分別各基於概括犯意為
    之，應分別依連續犯之規定各論以一罪。被告係以行使偽造準私文書及偽造有價
    證券之方法行為，達成其詐欺取財犯行之結果行為，其所犯連續偽造有價證券罪
    、行使偽造準私文書罪、詐欺罪間，有方法結果之牽連關係，為牽連犯，應依刑
    法第五十五條牽連犯之規定從一重依連續偽造有價證券罪處斷。公訴人雖未對被
    告行使偽造準私文書部分起訴，惟此部分與起訴部分有裁判上一罪關係，本院自
    應一併審理。查被告因受刮刮樂詐欺集團詐騙，此有台灣高雄地方法院檢察署檢
    察官起訴書一紙在卷可按，罹此重典，而所詐得之金額非鉅，如處以最輕本刑有
    期徒刑三年，毋寧過重，犯罪情節尚堪憫恕，爰依刑法第五十九條之規定，酌量
    減輕其刑。爰審酌被告之素行尚佳、犯罪之動機係受詐欺集團所騙致週轉困難、
    目的、手段、所生危害，犯後坦承犯行非全無悔意，惟尚未與告訴人達成和解等
    情及其他一切情狀，量處如主文第一項所示之刑。至偽造之互助會標單未扣案，
    且無予保留之必要，堪認已經滅失，不另宣告沒收。被告偽造如附表一所示之本
    票數張及各該冒標名義人之偽造印章各一枚，前者應依刑法第二百零五條規定沒
    收，後者應依同法第二百十九條規定沒收。而其上所蓋用偽造之印文、署押等，
    係屬偽造之本票之一部，已因上開本票之沒收而包括在內，不另為沒收之諭知。
三、公訴意旨另略以：被告乙○○除上開冒標之會款外，另於八十八年十二月一日冒
    用邱庭盛之名義標取會款及簽發本票，因認被告此部分亦涉犯上開罪嫌。經查證
    人邱庭盛於本院證稱：「（問：你有無參加被告的會？）有，但是我沒有標，被
    告有跟我借會標，那是去年三、四月的事，他標走就要幫我付會錢，我也有同意
    。我也有同意他用我的名義去開本票，並同意他刻我的印章」等語，此外本院復
    查無其他確切證據足資證明被告有此部分冒標偽造本票犯行，被告此部分犯行犯
    罪尚屬不能證明，因公訴人認此部分與前開有罪部分有連續犯或方法結果之牽連
    關係，為裁判上一罪，此部分爰不另為無罪之諭知。
據上論斷，應依刑事訴訟法第二百九十九條第一項前段，刑法五十六條、第二百十六
條、第二百二十條第一項、第二百十條、第二百零一條第一項、第三百三十九條第一
項、第五十五條、第五十九條、第二百零五條、第二百十九條，罰金罰鍰提高標準條
例第一條前段，判決如主文。
中      華      民      國      九十      年    十二    月    二十五    日
                                      臺灣屏東地方法院刑事第二庭
                                          法  官    郭書豪
右正本證明與原本無異。
對於本判決如有不服應於收受送達後十日內向本院提出上訴書狀上訴於台灣高等法院
高雄分院並按他造當事人之人數附具繕本。
                                          書記官    潘豐益
中      華      民      國      九十      年    十二    月    二十六    日
附錄法條：
中華民國刑法第二百零一條
意圖供行使之用，而偽造、變造公債票、公司股票或其他有價證券者，處
三年以上十年以下有期徒刑，得併科三千元以下罰金。
行使偽造、變造之公債票、公司股票或其他有價證券，或意圖供行使之用
，而收集或交付於人者，處一年以上七年以下有期徒刑，得併科三千元以
下罰金。
附表一：被告冒標會款之時間及金額（單位：新台幣）
┌─┬────┬─────┬──────┬───────────────┐
│編│冒標時間│被冒標之會│標息        │偽造之本票（均另行卷封）      │
│號│        │員        │            │                              │
├─┼────┼─────┼──────┼───────────────┤
│一│89.4.1  │戊○○    │標息四仟元  │票號二七五四八五號（甲○○持有│
│  │        │          │（以下標息均│發票日期八十九年四月五日，蓋印│
│  │        │          │以被告自承之│戊○○）            │
│  │        │          │四千元計）  │票號二七五四七八號、二七五四七│
│  │        │          │            │九號（丙○○○持有，餘同右）  │
│  │        │          │            │票號二七五的九三號（己○○持有│
│  │        │          │            │，餘同右）                    │
├─┼────┼─────┼──────┼───────────────┤
│二│89.9.1  │辛○○    │同右        │票號二五七四五八號（甲○○持有│
│  │        │          │            │，發票日期八十九年九月五日，蓋│
│  │        │          │            │印辛○○）                    │
│  │        │          │            │票號二五七四五一、二五七四六二│
│  │        │          │            │、二五七四五二號（丙○○○持有│
│  │        │          │            │，餘同右）                    │
│  │        │          │            │票號二五七四五七、二五七四六一│
│  │        │          │            │號（己○○持有，餘同右）      │
├─┼────┼─────┼──────┼───────────────┤
│三│89.11.1 │庚○○    │同右        │票號一三五九六一號（黃美玉持有│
│  │        │          │            │，發票日八十九年十一月五當，蓋│
│  │        │          │            │易庚○○）                    │
├─┴────┴─────┴──────┴───────────────┤
│編號一詐得:六千ｘ１７＝十萬二千元                                     │
│編號二詐得:六千ｘ１２＝七萬二千元                                     │
│編號三詐得:六千ｘ１０＝六萬元                                         │
│總計詐得二十三萬四千元                                                │
└───────────────────────────────────┘


司法院資訊處製作；財團法人民間司法改革基金會備份。
